最高法院刑事判決　　　　　　　　　　　　　　　八十八年度台上字第四九九八號
　　上　訴　人　甲○○
右上訴人因違反毒品危害防制條例案件，不服台灣高等法院中華民國八十八年六月二
十五日第二審更審判決（八十八年度上重更(一)字第二○號，起訴案號：台灣板橋地方
法院檢察署八十七年度偵字第一二七三二號），提起上訴，本院判決如左：
    主  文
原判決撤銷，發回台灣高等法院。
    理  由
本件原判決認定上訴人甲○○於民國八十七年五月下旬，因在澳門地區積欠鉅額賭債
，竟意圖營利，與真實姓名、年籍不詳綽號為「阿明」之成年男子基於共同運輸第一
級毒品海洛因來台販賣牟利之犯意聯絡，先由「阿明」於澳門交付兩大包海洛因（淨
重八百七十七點四公克）與上訴人（「阿明」取得海洛因之來源不明），「阿明」並
給付新台幣（下同）二十萬元與上訴人作為運輸海洛因之佣金（即運輸每包海洛因之
佣金為十萬元），上訴人即將上開海洛因以貼布黏貼於腹部，俾便朦混海關關員，於
八十七年五月二十三日搭乘澳門航空公司編號ＮＸ六○八號班機自澳門飛抵桃園中正
國際機場夾帶運輸入境後，隨即將上開海洛因藏置於台北縣永和市○○路三十八號二
樓租屋處，俟機販賣。嗣於八十七年六月二十日上午八時許，上訴人持其中分裝成二
小包之海洛因（初估毛重約七十五點二公克、淨重七十二點八公克）著手售賣而至台
北縣永和市○○路一五一號前與李恩羅會合，欲以十三萬元之價格售予李恩羅，尚未
成交之際即為警當場查獲，並扣得該二小包海洛因；警方旋於同日上午八時三十分許
，在上訴人前揭租屋處再起出其餘夾帶入境已予分裝之海洛因四包（此四包與另查扣
之二小包海洛因，驗得淨重共八百七十七點四公克）及其所有供售賣海洛因所用之磅
秤一台及夾鍊袋八只等情。因而撤銷第一審判決，改判仍論處上訴人共同運輸第一級
毒品罪刑，固非無見。
惟查：(一)、審理事實之法院，對於案內與論罪科刑、罪名成立與否有關之一切證據，
除認為不必要者外，均應詳為調查，然後基於調查所得之心證以為判斷之基礎；苟與
待證事實有重要關係，在客觀上認為應行調查之證據，又非不易調查或不能調查，而
未依法加以調查，率予判決者，即有刑事訴訟法第三百七十九條第十款規定所稱應於
審判期日調查之證據未予調查之違法。上訴人稱綽號「阿明」者在澳門交給伊兩大包
海洛因，由伊夾帶來台灣（偵查卷第七頁正面）；惟查獲時在上訴人身上起出欲販賣
予李恩羅之海洛因二小包，另在上訴人租屋處又起出海洛因四包，上訴人被查獲扣案
之海洛因與上訴人自澳門夾帶輸入之海洛因是否同一？原判決未說明經由何項調查或
有何證據足以證明扣案之海洛因與綽號「阿明」者所交付之兩大包海洛因係同一之海
洛因，理由一之(三)竟僅以上訴人原取得二大包海洛因及嗣後查扣到二小包又四包海洛
因之事實，遽認查扣之海洛因係由綽號「阿明」者所交付之兩大包海洛因改裝而成，
難謂適法。又依卷附台北市政府警察局士林分局刑事案件移送書、同分局初驗之鑑驗
報告書、台灣板橋地方法院檢察署扣押物品清單影本等資料所載，上開扣押之二小包
又四包海洛因毛重為九○三點二公克，淨重為八八○點二公克（偵查卷第一、三十七
頁，第一審卷第二十二頁），而法務部調查局八十七年七月二十四日（八七）陸字第
八七一六三○七六七號鑑定通知書卻記載送鑑之海洛因淨重為八七七點四公克（包裝
重三九點五八公克），其重量何以不同？究竟何者正確？原審未予究明釐清，遽予判
決，亦有可議。(二)、科刑判決所認定之事實，與所採用之證據不相適合者，即屬證據
上之理由矛盾。上訴人於警訊時供稱：「他（指綽號「阿明」者）交給我兩大包（海
洛因），每包佣金十萬元……」（偵查卷第七頁正面），並未明確供認已自綽號「阿
明」者取得運輸海洛因之二十萬元佣金。原審對於上訴人是否已取得該二十萬元運輸
海洛因之佣金，未予調查究明，即採用上訴人前開警訊中之自白，認定上訴人已取得
「阿明」者所交付之二十萬元佣金，並據以為宣告沒收及如全部或一部不能沒收時，
以其財產抵償之諭知，尚嫌速斷，其審理猶有未盡，並有證據上理由矛盾之違誤。上
訴意旨指摘原判決不當，尚非全無理由，應認仍有撤銷發回更審之原因。
據上論結，應依刑事訴訟法第三百九十七條、第四百零一條，判決如主文。
中      華      民      國    八十八    年      九      月      九      日
                              最高法院刑事第五庭
                                  審判長法官  董  明  霈
                                        法官  丁  錦  清
                                        法官  賴  忠  星
                                        法官  林  茂  雄
                                        法官  王  居  財
      右正本證明與原本無異
                                              書  記  官
中      華      民      國    八十八    年      九      月     十五     日
